【裁判字號】    89,訴,530
【裁判日期】    890911
【裁判案由】    重利
【裁判全文】
臺灣臺南地方法院刑事判決                          八十九年度訴字第五三號
    公  訴  人  臺灣台南地方法院檢察署檢察官
    被      告  乙○○
右列被告因重利案件，經檢察官提起公訴（八十九年度偵字第四二０七號），本院判
決如左：
    主  文
乙○○無罪。
    理  由
一、公訴意旨略以：乙○○見到綽號「阿周」之不詳年籍男子在中華日報刊登廣告徵
    收款員，於民國八十八年十月間前往應徵，並自同年十一月二十日起正式上班，
    以月薪新台幣（下同）七萬元之代價，受僱於「阿周」，擔任收款之工作，「阿
    周」在中華日報、自由時報、聯合報、小兵立大功等報紙刊登女性借款專線電話
    （０六）0000000號，供不特定借款人連絡借款事宜，「阿周」審核無誤
    後，即打電話給乙○○，告知放款金額在彰化銀行0000000000000
    號之帳戶內，由乙○○持提款卡提領借款交予借款人，「阿周」則預先扣除利息
    ，借款利息每借五萬元，先預扣十天利息一萬元，並以每十天為一期，再收利息
    一萬元（合利率約六十分），乙○○則負責依限向借款人收取利息，收完後再匯
    入「阿周」指定之中國信託商業銀行0000000000000號帳戶內。乙
    ○○與「阿周」二人即以此方式，共同乘他人之急迫，取得與原本顯不相當之利
    息，並以此為常業。嗣於八十九年三月二十三日十六時三十分，乙○○到台南縣
    新營市○○路二０二號甲○○住處，欲收取利息時，當場為警方查獲，並扣得連
    絡用之行動電話、金融卡、本票、帳冊等物。
二、按犯罪事實應依證據認定之，無證據不得推定其犯罪事實；又不能證明被告犯罪
    者，即應諭知無罪之判決，刑事訴訟法第一百五十四條、第三百零一條第一項分
    別定有明文。
三、本件公訴人認被告乙○○涉有重利罪嫌，無非以上揭事實，業據告訴人甲○○指
    證明確，且有扣案證物等資為依據。
四、訊據被告堅決否認有右揭犯行，辯稱：其係身分證遺失遭他人冒用，並非起訴書
    所指貸放重利之乙○○等語。
五、經查：
  (1)告訴人之告訴，係以使被告受刑事訴追為目的，是其陳述是否與事實相符，仍應
    調查其他證據以資審認，最高法院五十二年度台上字第一三００號著有判例。
  (2)本件告訴人於警訊中雖就被告之口卡指認被告為向之收取重利之「乙○○」，然
    查「乙○○」於警訊及偵查中之簽名均與被告於本院訊問中之被告簽名不相符合
    ，且「乙○○」之保證人丙○○亦於本院審理中證述，其於地檢署辦理交保時之
    被保人「乙○○」並非本院到案之被告乙○○，有證人丙○○之證詞在卷可稽；
    且查被告之身分證確有遺失之事實，並有台南縣新營市戶政事務所八十九年八月
    十六日八九南縣營戶字第二六０七號函在卷足憑，是堪信被告前述所辯為真實。
  (3)綜上所述，參互印證，告訴人之指述既多所不實，自不得僅憑被害人之指述，認
    定被告確有重利之犯行。檢察官所起訴之被告「乙○○」應係冒用他人姓名應訊
    者，應可認定，被告所辯尚非顯違常情，洵堪採信。
六、據上所陳，本件依調查所得證據尚不足以證明被告確有重利之犯行，此外復查無
    其他積極證據足資證明被告有右述犯行，揆諸首開說明，犯罪尚屬不能證明，應
    為無罪之諭知。
據上論斷，應依刑事訴訟法第三百零一條第一項，判決如主文。
本件經檢察官吳岳輝到庭執行職務。
中    華    民    國      八十九    年      九        月    十一        日
                              臺灣臺南地方法院刑事第二庭
                                  法  官 石家禎
右正本證明與原本無異
如不服本判決應於送達後十日內向本院提出上訴狀
                                  書記官 葉東平
中    華    民    國      八十九    年        九      月      十三      日


司法院資訊處製作；財團法人民間司法改革基金會備份。
